臺灣新北地方法院刑事判決
111年度訴字第457號
公  訴  人  臺灣新北地方檢察署檢察官
被      告  劉宜慶


上列被告因詐欺案件，經檢察官提起公訴（110年度偵字第28928
號），本院判決如下：
    主  文
劉宜慶犯三人以上共同詐欺取財罪，處有期徒刑壹年貳月。未扣
案之犯罪所得新臺幣壹萬伍仟元沒收，於全部或一部不能沒收或
不宜執行沒收時，追徵其價額。       
    事  實
一、劉宜慶於民國108年11月1日因案執行完畢出監後某日，在桃
    園市○○區○○路00號住處，透過張天送（因詐騙徐立仲而涉詐
    欺等罪嫌部分，業經另案提起公訴）加入所屬之詐騙集團擔
    任車手，議定由劉宜慶提供渠所申辦之第一商業銀行股份有
    限公司帳號00000000000號帳戶（下稱一銀帳戶）作為被害
    人遭詐騙匯款之用，再由該詐騙集團所屬成員通知張天送，
    另由張天送、劉宜慶共同前往提領贓款後，由張天送將詐騙
    所得款項轉交所屬詐騙集團成員，劉宜慶可從中抽取報酬，
    渠等謀議既定，劉宜慶、張天送即與所屬某姓名年籍不詳之
    詐騙集團成員，共同意圖為自己不法所有，基於三人以上共
    同詐欺取財及洗錢之犯意聯絡，推由該詐騙集團所屬成員於
    108年9月間，以通訊軟體暱稱「林美蓮」向徐立仲佯稱：博弈網
    站「新濠博弈」有穩賺不賠的賭法，要徐立仲投資云云，致徐
    立仲陷於錯誤，而於108年11月22日10時32分許，在新北市新
    莊區臺北富邦銀行新莊分行，匯款新臺幣(下同)80萬元至一
    銀帳戶，再由張天送、劉宜慶於108年11月22日14時49分許至
    同日15時4分許間，前往桃園市龍潭區中正路80號之第一銀
    行龍潭分行、桃園市龍岡區之萊爾富超商之ATM等地，將前
    揭款項提領一空，再送至指定地點交予前來收款之詐騙集團
    成員，以此方式製造金流斷點，使警方無從追查，而掩飾該
    詐欺不法所得之實際去向。嗣經徐立仲察覺有異，報警處理
    ，循線查悉上情。
二、案經徐立仲訴由新北市政府警察局三峽分局報告臺灣新北地
    方檢察署偵查起訴。
    理  由
一、按被告以外之人於審判外之言詞或書面陳述，除法律有規定
    者外，不得作為證據，刑事訴訟法第159條第1項定有明文。
    惟被告以外之人於審判外之陳述，雖不符刑事訴訟法第159
    條之1至第159條之4規定，但經當事人於審判程序同意作為
    證據，法院審酌該言詞陳述或書面陳述作成時之情況，認為
    適當者，亦得為證據，刑事訴訟法第159條之5第1項亦有明
    文。本判決所引用認定犯罪事實之傳聞證據，經檢察官、被
    告劉宜慶於本院審理時，均分別表示同意作為證據（本院卷
    第116頁），且未於言詞辯論終結前聲明異議，本院審酌該
    等陳述作成時之情況及與本案待證事實間之關聯性，認以之
    作為證據要屬適當，是依刑事訴訟法第159條之5第1項規定
    ，該等傳聞證據自有證據能力。又本判決其餘所引用之非供
    述證據，查無違反法定程序取得之情形，亦均認具證據能力
    。
二、前揭犯罪事實，業據被告於本院審理時坦承不諱（本院卷第
    126至127頁），核與證人即另案被告張天送於110年12月10
    日偵查中證稱：徐培譯叫伊找人頭帳戶，伊跟劉宜慶說出借
    帳戶就可以賺錢，劉宜慶一聽到借出帳戶可以賺錢，就把帳
    戶提供給徐培譯所屬詐騙集團。劉宜慶先將存摺、密碼、提
    款卡交給詐騙集團，要領錢時徐培譯會把提款卡拿給劉宜慶
    去提款，再把款項交給伊，伊再拿給上游等語；證人即告訴
    人徐立仲於警詢中證稱：伊在交友軟體上認識「林美蓮」，對
    方表示可以操盤博弈網站賺彩金，伊先投資10萬元，後來又
    與「林美蓮」合資40萬元，但後來說公司要查帳，伊擔心遭告
    詐欺，且為了取回當初投資之本金50萬元，於108年11月22
    日匯款80萬元至對方提供之劉宜慶第一銀行帳戶等語相符，
    並有新北市政府警察局三峽分局110年11月29日新北警峽刑
    字第11036403712號函及所附國泰世華商業銀行存匯作業管
    理部110年11月17日國世存匯作業字第1100186679號函、第
    一商業銀行龍潭分行110年11月19日一龍潭字第00148號函各
    1份、LINE暱稱「天送」之主頁照片及訊息紀錄截圖、告訴
    人徐立仲提供之108年11月22日台北富邦銀行匯款委託書(證
    明聯)/取款憑條(匯款新臺幣80萬元至被告劉宜慶之第一銀
    行大溪分行第00000000000號帳戶)、第一商業銀行大溪分行
    109年2月12日一大溪字第00011號函及所附被告劉宜慶帳號0
    0000000000號帳戶之開戶資料、歷史交易明細、告訴人徐立
    仲之新北市政府警察局新莊分局新莊派出所受理各類案件紀
    錄表、報案三聯單、受理詐騙帳戶通報警示簡便格式表及金
    融機構聯防機制通報單、內政部警政署反詐騙諮詢專線紀錄
    表在卷可參，足徵被告自白與事實相符，應堪採信。本案事
    證已臻明確，被告犯行洵堪認定。
三、論罪科刑
  ㈠本件對告訴人徐立仲施以詐術而詐取款項之詐騙集團成員，
    加計被告及張天送等人後，其人數應已達3人以上。又詐騙
    集團成員基於隱匿、掩飾被害人之詐欺犯罪所得款項之來源
    及去向之故意，向被告收取一銀帳戶供作人頭帳戶使用，由
    被告、張天送持以提領告訴人匯入本案一銀帳戶內之款項層
    轉詐欺集團上游成員，客觀上顯然足以切斷詐騙不法所得之
    金流去向，阻撓國家對詐欺犯罪所得之追查，且被告知悉其
    所為得以切斷詐欺金流之去向，足認其主觀上亦具有掩飾、
    隱匿該財產與犯罪之關聯性，以逃避國家追訴、處罰之犯罪
    意思。再本件詐騙集團成員詐騙告訴人，係犯刑法第339條
    之4第1項第2款之罪，為洗錢防制法第3條第1款之特定犯罪
    ，故被告提供人頭帳戶資料、擔任領款車手之行為，係屬洗
    錢防制法第2條第2款之洗錢行為。
  ㈡核被告所為，係犯刑法第339條之4第1項第2款之三人以上共
    同犯詐欺取財罪、洗錢防制法第14條第1項之洗錢罪。起訴
    書犯罪事實欄已載明：告訴人依詐欺集團成員指示，將款項
    匯至被告之一銀帳戶後，再由被告、張天送擔任提款車手，
    提領其等詐欺之犯罪所得等情明確，足認被告洗錢之犯罪事
    實業經起訴，本院復已依刑事訴訟法第95條第1項規定，踐
    行所犯罪名之知告義務（本院卷第127頁），足以保障被告
    之訴訟防禦權，前揭洗錢犯行自應併予審究，不受起訴書所
    犯法條欄漏載之拘束。
  ㈢按共同正犯間，在合同意思範圍內，相互利用他人之行為，
    以達其犯罪之目的，原不必每一階段均參與，祇須分擔犯罪
    行為之一部，即應對於全部所發生之結果共同負責。且數共
    同正犯之間，原不以直接發生犯意聯絡者為限，即有間接之
    聯絡者，亦包括在內，也不限於事前有所協議，於行為當時
    ，基於相互之認識，以共同犯罪之意思參與者，亦無礙於共
    同正犯之成立。是以多數人依其角色分配共同協力參與犯罪
    構成要件之實現，其中部分行為人雖未參與犯罪構成要件行
    為之實行，但其所為構成要件以外行為，對於實現犯罪目的
    具有不可或缺之地位，仍可成立共同正犯。而詐欺集團為實
    行詐術騙取款項，並蒐羅、使用人頭帳戶以躲避追緝，各犯
    罪階段緊湊相連，仰賴多人縝密分工，相互為用，方能完成
    之集團性犯罪，雖各共同正犯僅分擔實行其中部分行為，仍
    應就全部犯罪事實共同負責；是以部分詐欺集團成員縱未直
    接對被害人施以詐術，如有接收人頭帳戶金融卡供為其他成
    員實行詐騙所用，或配合提領款項，從中獲取利得，餘款交
    付其他成員等行為，均係該詐欺集團犯罪歷程不可或缺之重
    要環節，尤其是分擔接收人頭帳戶之「收簿手（取簿手、領
    簿手）」，當被害人遭詐欺集團成員詐騙後，雖已將款項匯
    入詐欺集團指定之人頭帳戶，但上開款項在詐欺集團成員實
    際提領前，該帳戶隨時有被查覺而遭凍結之可能，是配合接
    收人頭帳戶金融卡，以供其他詐欺集團成員提領贓款，更是
    詐欺集團實現犯罪目的之關鍵行為，可見擔任「收簿手」者
    ，為具有決定性之重要成員之一（最高法院110年度台上字
    第2803號刑事判決意旨參照）。此外，尚有其他對被害人施
    用詐術之機房話務、提領款項之「車手」、居間聯繫指示車
    手提款之「車手頭」、向車手收取贓款再交與詐欺集團上游
    之「收水」等人，此應為參與成員主觀上所知悉之範圍，故
    詐欺集團成員彼此間雖因分工不同而未必均認識或確知彼此
    參與分工細節，惟既參與該詐欺集團取得告訴人財物之全部
    犯罪計劃之一部分行為，相互利用其一部行為，以共同達成
    不法所有之犯罪目的，未逾越合同意思之範圍。被告與張天
    送及其他詐欺集團之不詳成年成員，分別有犯意聯絡及行為
    分擔，應論以共同正犯。
  ㈣按詐欺取財罪係為保護個人之財產法益而設，行為人罪數之
    計算，應依遭受詐欺之被害人數計算（最高法院110年度台
    上字第6350號判決意旨參照）；又衡以同一被害人在遭受詐
    騙之過程中，常將一個或多個帳戶內之款項分次匯入或存入
    行為人所指定之一個或多個帳戶，再由負責領款之車手，一
    次或分次提領後層轉上手，以掩飾、隱匿該些詐欺犯罪所得
    之來源及去向，是為掩飾、隱匿對同一被害人之犯罪所得而
    實施之洗錢行為，自亦應合為包括之一行為予以評價，較為
    合理。從而，告訴人依詐欺集團成員之指示匯款後，被告及
    張天送雖分多次將詐欺犯罪所得提領一空，然既均係在密切
    接近之時間、空間，以相同之詐術使同一被害人受騙匯款，
    並隱匿、掩飾對同一被害人之詐欺犯罪所得，各次行為之獨
    立性均極為薄弱，依一般社會健全觀念，在時間差距上，難
    以強行分開，應僅論以接續犯之實質上一罪。
  ㈤被告所犯之加重詐欺取財與洗錢等2罪間，行為雖非完全一致
    ，然時空相近，部分行為重疊合致，有實行行為局部同一之
    情形，且皆為達詐得款項、逃避追緝之犯罪目的及預定計畫
    所為，法律上自應評價為一行為同時觸犯上開2罪名之想像
    競合犯，依刑法第55條規定，從較重之三人以上共同詐欺取
    財罪處斷。
  ㈥按被告構成累犯之事實及應加重其刑之事項，均應由檢察官
    主張並具體指出證明之方法後，經法院踐行調查、辯論程序
    ，方得作為論以累犯及是否加重其刑之裁判基礎(最高法院1
    10年度台上大字第5660號裁定意旨參照）。被告前因施用毒
    品案件，經臺灣桃園地方法院以103年度審訴字第758號、第
    1733號、104年度審訴字第102號、第325號判處罪刑，經臺
    灣桃園地方法院以104年度聲字第2520號、第3614號分別裁
    定應執行有期徒刑1年、1年9月確定，於107年2月12日殘刑
    執行完畢出監；又因施用毒品案件，經臺灣桃園地方法院以
    107年度審訴字第244號判處有期徒刑9月，經臺灣高等法院
    以107年度上訴字第3022號駁回上訴確定，於108年11月1日
    縮刑期滿執行完畢，其於受有期徒刑執行完畢後，5年以內
    故意再犯本件有期徒刑以上之罪，固合於累犯規定，惟參酌
    司法院釋字第775號解釋意旨及前揭最高法院110年度台上大
    字第5660號裁定意旨，檢察官並未具體指出被告有何特別惡
    性及對刑罰反應力薄弱等節，衡酌被告之犯罪情節，尚難僅
    因其前受有期徒刑執行完畢之事實，即遽認被告個人有何對
    刑罰反應力薄弱之特別惡性存在而有加重其刑予以延長矯正
    其惡性此一特別預防之必要，是本件於法定刑範圍內斟酌刑
    法第57條事項量刑，即可充分評價被告之罪責，故不加重其
    刑。
  ㈦另按犯洗錢防制法第14條、第15條之罪，在偵查或審判中自
    白者，減輕其刑，同法第16條第2項定有明文。又按想像競
    合犯之處斷刑，本質上係「刑之合併」，其所謂從一重處斷
    ，乃將想像競合犯組成之評價上數罪，合併為科刑一罪，其
    所對應之刑罰，亦合併其評價上數罪之數法定刑，而為一個
    處斷刑。易言之，想像競合犯侵害數法益者皆成立犯罪，論
    罪時必須輕、重罪併舉論述，同時宣告所犯各罪名，包括各
    罪有無加重、減免其刑之情形，亦應說明論列，量刑時併衡
    酌輕罪部分量刑事由，評價始為充足，然後依刑法第55條前
    段規定「從一重處斷」，非謂對於其餘各罪可置而不論。因
    此，法院決定處斷刑時，雖以其中最重罪名之法定刑，做為
    裁量之準據，惟於裁量其輕重時，仍應將輕罪合併評價在內
    （最高法院108年度台上字第3563號、第4405號、110年度台
    上字第3876號、第4380號刑事判決意旨參照）。查被告就其
    擔任領款車手，於本院審理時均坦承不諱，應認被告就洗錢
    罪之主要構成要件事實於審判中有所自白，原應依上開規定
    減輕其刑；惟被告所犯洗錢罪屬想像競合犯其中之輕罪，亦
    即被告就本案犯行係從一重之三人以上共同詐欺取財罪論處
    ，就此部分想像競合輕罪得減刑部分，僅由本院於後述依刑
    法第57條量刑時一併衡酌該部分減輕其刑事由，附此說明。
  ㈧爰以行為人之責任為基礎，審酌被告正值壯年，竟不思循正
    當途徑賺取財物，竟提供個人帳戶供詐欺集團使用，更擔任
    提款車手，與其他不詳詐欺集團成員共同行騙，致告訴人受
    有鉅額財物損失，更隱匿、掩飾其等詐欺犯罪所得之來源、
    去向，使檢警單位難以追緝，危害社會治安，所為實屬不該
    ，均應予以非難；兼衡其犯罪之動機、目的、手段、前已有
    毒品之前案科刑紀錄，並斟酌被告於本院中自陳國中畢業、
    已婚、作粗工，經濟狀況貧寒之智識程度及家庭經濟狀況，
    犯後於本院中坦承所有犯行及有洗錢防制法第16條第2項減
    輕事由等一切情狀，量處如主文所示之刑。
四、被告於本院中供稱：伊領到80萬元都給張天送，張天送數了
    15000元報酬給伊等語（本院卷第126頁），足認被告本案之
    犯罪所得僅為1萬5000元，雖未扣案，仍應依刑法第38條之1
    第1項前段、第3項宣告沒收，並於全部或一部不能沒收或不
    宜執行沒收時，追徵其價額。　
據上論斷，應依刑事訴訟法第299條第1項前段，洗錢防制法第14
條第1項，刑法第11條、第28條、第339條之4第1項第2款、第55
條、第38條之1第1項前段、第3項，刑法施行法第1條之1第1項，
判決如主文。
本案經檢察官羅雪舫偵查起訴，由檢察官陳漢章到庭執行職務。
中　　華　　民　　國　　111 　年　　7 　　月　  18  　日
                  刑事第十九庭  審判長法　官  許博然
　　　　　　　　　
　　　                                法　官  王國耀
　　　
　　　                                法　官  洪韻婷
上列正本證明與原本無異。
如不服本判決，應於判決送達後20日內敘明上訴理由，向本院提
出上訴狀 (應附繕本) ，上訴於臺灣高等法院。其未敘述上訴理
由者，應於上訴期間屆滿後20日內向本院補提理由書「切勿逕送
上級法院」。
                                      書記官  陳映孜
中　　華　　民　　國　　111 　年　　7 　　月　　19　　日
附錄本案論罪科刑法條：
中華民國刑法第339條之4
犯第339條詐欺罪而有下列情形之一者，處1年以上7年以下有期
徒刑，得併科1百萬元以下罰金：
一、冒用政府機關或公務員名義犯之。
二、三人以上共同犯之。
三、以廣播電視、電子通訊、網際網路或其他媒體等傳播工具，
    對公眾散布而犯之。
前項之未遂犯罰之。

洗錢防制法第14條
有第二條各款所列洗錢行為者，處7年以下有期徒刑，併科新臺
幣5百萬元以下罰金。
前項之未遂犯罰之。
前二項情形，不得科以超過其特定犯罪所定最重本刑之刑。